【裁判字號】    95,上易,1444
【裁判日期】    950922
【裁判案由】    詐欺
【裁判全文】
臺灣高等法院刑事判決                95年度上易字第1444號
上  訴  人  臺灣板橋地方法院檢察署檢察官
被      告  甲○○
上列上訴人因被告詐欺案件，不服臺灣板橋地方法院94年度易緝
字第113 號中華民國95年5 月23日第一審判決（起訴案號：臺灣
板橋地方法院檢察署93年度偵字第18678 號），提起上訴，本院
判決如下：
    主  文
上訴駁回。
    理  由
一、本案經本院審理結果，認第一審判決對被告甲○○為無罪之
    諭知，核無不當，應予維持，並引用第一審判決書記載之證
    據及理由（如附件）。
二、上訴駁回之理由：
(一)檢察官上訴意旨以：本件業經證人即告訴人欣旺公司代理人
    顏汛昇於原審審理時具結證述伊給付新台幣（下同）30萬元
    予被告，換取面額31萬5 千元之禮券，嗣欣旺公司陸續銷售
    上開禮券8 萬元予客戶，然因客戶持上開禮券無法消費，部
    分客戶乃將所購得之2 萬元禮券退還欣旺公司時，欣旺公司
    始悉受騙等情；參以被告亦自承上開禮券銷售欣旺公司後，
    確有不能使用之情事。詎原審就告訴人欣旺公司給付被告30
    萬元之資金去向尚未查明，竟以被告週轉不靈，無法再付保
    證金予合作商店，導致店家不接受禮券，遽認被告並無詐欺
    意圖云云，而指摘原判決不當。
(二)惟按刑法第339 條之詐欺罪，係以行為人於客觀上施用詐術
    使人陷於錯誤，並於行為之初，即已意圖為自己不法所有或
    圖得財產上之不法利益，為其構成要件。又債務人於債之關
    係成立後，如有債務不履行之情形，在一般社會經驗上可能
    之原因甚多，縱令出於惡意而有遲延給付或不為給付之情事
    ，苟無足以證明其債之關係發生時自始故意藉此從事財產犯
    罪之積極証據，根據刑事訴訟法第154 條第2 項之規定，仍
    不得僅以債信違反之客觀事態，推定債務人自始有詐欺取財
    或詐欺得利之犯意。查本件被告於91年5 月31日以30萬元銷
    售價值31萬5 千元之禮券予欣旺公司，被告銷售之禮券除本
    案新網公司發行之聯合禮券外，尚包括屈臣氏禮券，而屈臣
    氏禮券全部均可使用，且告訴人銷售予客戶之新網公司聯合
    禮券初始亦可使用等情，已據證人即欣旺公司實際負責人顏
    汛昇於原審審理中具結供證綦詳（原審卷第219、220頁）。
    則被告販售予告訴人欣旺公司之禮券既非全部無法使用，且
    於販售之初亦屬正常，顯難認定被告於販售之初有何為自己
    不法所有之意圖及施用詐術之行為，是縱被告事後因週轉困
    難而無法支付發行禮券之商店保證金，致其販售之禮券無法
    使用，然依上開說明，殊難依此債信違反之客觀事態，遽予
    推定被告自始即有詐欺取財或詐欺得利之犯意。是檢察官上
    訴意旨指稱因被告所銷售之聯合禮券有事後不能使用之情形
    ，即推認被告有詐欺之意圖云云，仍非可採。至告訴人欣旺
    公司給付被告之30萬元，縱被告未用以商店保證金之支付，
    亦純係被告個人資金運用妥當與否之問題，無從依此即推測
    被告於銷售禮券之初即存有詐欺之故意，是該30萬元之去向
    自與被告是否構成詐欺罪無關，檢察官上訴意旨率而指摘原
    審就此未詳予調查云云，並無足取。故本件檢察官上訴為無
    理由，應予駁回。
三、據上論結，應依刑事訴訟法第373 條、第368 條，判決如主
    文。
本案經檢察官呂光華到庭執行職務。
中    華    民    國    95    年    9     月    22    日
                  刑事第十七庭審判長法  官  陳貽男
                                    法  官  高明哲
                                    法  官  許仕楓
以上正本證明與原本無異。
不得上訴。
                                    書記官  劉貞達
中    華    民    國    95    年    9     月    25    日


司法院資訊處製作；財團法人民間司法改革基金會備份。
